臺灣臺南地方法院民事判決　九十三年度婚字第四三五號
　　原　　　告　甲○○
　　訴訟代理人　郭淑慧律師
　　被　　　告　乙○○
　　　　　　　　　　　　居台南.
右當事人間請求履行同居事件，經本院於民國九十三年七月二十日言詞辯論終結，判
決如左：
    主      文
被告應與原告同居。
訴訟費用由被告負擔。
    事實及理由
一、原告主張：兩造於民國八十三年十二月七日結婚，約定婚後住所在台南市○○○
    街二０一號原告戶籍地，並育有長女毛嘉鈴（八十五年五月十六日生）、次女毛
    育淇（八十六年九月十二日生）。兩造婚後，工作所得悉存入被告銀行帳戶，由
    被告掌理財務，而原告除努力工作，期予被告暨二女無虞之經濟生活外，平日亦
    負責接送二女上下學、分擔家務，原告雙親亦同。詎九十二年間原告購置電腦後
    ，被告竟沉迷於上網，經常打電腦至凌晨，拒絕與原告履行同居，九十三年初，
    被告甚至表示欲與原告離婚，不要家庭、小孩等語，原告為求家庭之美滿，央請
    親戚居中協調，被告雖不再提離婚一事，然卻明確陳稱與原告要過無性生活等語
    ，著令原告無奈；九十三年四月間，原告身體不適，被告冷漠相待，原告欲取款
    就醫，被告卻將款項全數收納，並於九十三年四月二十九日無故離家出走，當晚
    原告致電於被告娘家，始知被告已回娘家，原告珍惜夫妻情緣，託友人陳國欽於
    同年五月四日造訪被告娘家，惟被告母親陳明被告不可能返家等語，原告不得已
    乃於翌日以台南地方法院郵局第四九一號存證信函通知被告返家團圓，惟被告於
    五月十一日接獲信函後，仍無善意回應。按「夫妻互為同居之義務，但有不能同
    居之正當理由者，不在此限」，民法第一千零一條定有明文，被告無故離家，顯
    已違背夫妻同居義務，應有命其返家團聚之必要，爰依前開規定，請求被告履行
    同居義務等語。並聲明：如主文所示。
二、被告則以：原告常藉兩造個性不和或工作不順心，動輒對被告口出穢言，被告為
    求家庭和諧，顧及二女幼小尚需母系親情存在，不與原告計較，長期以來委曲求
    全，忍受原告穢言辱罵，無奈原告不知收斂，更變本加厲，習慣性當幼女面前辱
    罵被告，完全無視被告人格尊嚴存在及令幼女處於惶恐無助，被告長期生活在粗
    暴環境下，何來家庭圓滿，更惶論有性行為存在心境；又原告自言努力工作，實
    則與酒為伍，嗜酒如命，經被告苦勸不聽，終因長期酗酒，導致九十三年四月間
    爆發肝功能不良症狀，原告全無體恤被告工作量辛勞，常冷嘲熱諷，並指摘被告
    不安於室，被告不願給予原告就醫費用，乃因原告酗酒敗壞自己身體，被告深怕
    辛苦積蓄形同為原告變相買酒錢，並顧及子女往後經濟教育費用所為；另被告購
    置電腦，原為子女日後課業所需求乃先前瞭解，並經原告同意，於下班後家事之
    餘，子女安頓完妥之後，上網熟練，並非如原告所言被告沉迷網路而拒絕與其履
    行同居義務，亦足見原告之心態係認婚姻生活是為自己需要所為，完全無顧第三
    人感受；九十三年四月二十九日被告離家返回娘家，實因被告長期處於原告言語
    辱罵、穢言相向、不定時暴力摔丟物品之家庭暴力行為恐懼之下，且被告對工作
    、家庭盡心盡力，無奈原告之母當著被告與被告之母之面，數落被告之不是、不
    守婦道，被告不堪原告家庭成員百般無證據且無理的精神折磨，實令被告身心痛
    苦、萬念俱灰，始返家哭訴處境難堪，被告迫於處境不佳，返回娘家暫居期間，
    未受關切電話，而原告友人陳國欽於五月四日來訪，未與被告謀面，亦未言明來
    者用意，其後五月十三日其再次來訪，被告向其言明原告需確保被告返家後不再
    有家庭暴力行為存在，並請其尋找二位保證人經法院公證程序後，始同意回家，
    並於翌日以永康郵局第二三八號存證信函回覆，惟原告並無回應，故原告所述全
    與事實不符等語。並聲明：原告之訴駁回。
三、兩造不爭執之事實：兩造於八十三年十二月七日結婚，約定婚後住所在台南市○
    ○○街二０一號原告戶籍地，現婚姻關係存續中，並育有長女毛嘉鈴（八十五年
    五月十六日生）、次女毛育淇（八十六年九月十二日生），嗣被告於九十三年四
    月二十九日離開上開約定住所返回娘家居住，期間原告曾於九十三年五月五日以
    台南地方法院郵局第四九一號存證信函通知被告返家團圓，被告於九十三年五月
    十一日接獲信函後，復於九十三年五月十四日以永康郵局第二三八號存證信函函
    覆原告其無法共同生活，原告有委請其友人陳國欽至被告娘家要求被告返家同住
    ，此並有戶籍謄本一件、存證信函二件、傳真查詢國內各類掛號郵件查單影本一
    件附卷可稽，堪信為真實。
四、得心證之理由：
（一）按夫妻互負同居之義務。但有不能同居之正當理由者，不在此限。民法第一千
      零一條定有明文。本件兩造既為夫妻，且現並未同居，是則原告請求被告應至
      上揭住所與被告同居，本非無據，惟被告抗辯其有拒絕履行同居之正當理由，
      是則本件應審酌者，厥為被告是否有不能同居之正當理由。經查：
  １、按夫妻互負同居之義務，但有不能同居之正當理由者，不在此限，民法第一千
      零一條定有明文。故在婚姻關係存續中，非證明有不堪同居之正當理由，不得
      拒絕履行同居之義務，所謂正當理由，指依一般社會觀念及客觀標準觀察，履
      行同居為不合理者而言。
  ２、本件被告雖抗辯稱：伊於九十三年四月二十九日離開夫家返回娘家，乃因被告
      長期處於原告言語辱罵、穢言相向、不定時暴力摔丟物品之家庭暴力行為恐懼
      之下，且被告對工作、家庭盡心盡力，無奈原告之母當著被告與被告之母之面
      ，數落被告之不是、不守婦道，被告不堪原告家庭成員百般無證據且無理的精
      神折磨，始返家哭訴處境難堪云云，然為原告所否認，且被告亦未能舉證以實
      其說，參諸證人即原告之父毛中田到庭陳述：「（問：兩造婚後最後一起住在
      那裡？被告現在有無與原告住在一起？）一起住在原告戶籍地，兩造現在沒有
      住在一起，被告於今年（九十三年）四月底離家，我沒有看過原告罵過被告，
      也沒有看過原告向被告丟東西或打她，被告離家後回去娘家，原告有打電話叫
      被告回來，被告的母親說不可能，被告一直到現在都沒有回來，被告只要晚上
      回家幫小孩洗完澡後，就在房間打電腦」等語（見本院九十三年七月二十日言
      詞辯論筆錄），核與原告所述相符；況被告先辯稱「因為被原告辱罵及摔丟物
      品、暴力相向，所以不同意回去」云云，嗣又改稱「我是在今年四月底離家的
      ，因為我受不了原告及其母親言語的辱罵，我並沒有被打」云云（詳見本院九
      十三年七月二十日言詞辯論筆錄），其所述究有無遭原告暴力相向乙節，亦前
      後相互矛盾，被告所辯，顯不足採。
  ２、至於被告另辯稱伊向原告友人陳國欽轉達原告需確保被告返家後不再有家庭暴
      力行為存在，並請其尋找二位保證人經法院公證程序後，始同意回家，並於翌
      日以永康郵局第二三八號存證信函回覆，惟原告並無回應，被告有不能同居之
      正當理由云云，然原告否認其有對被告辱罵及摔丟物品、暴力相向，且被告亦
      未能舉證以實其說，已如前述，縱原告就被告要求其提供相關保證事宜未為反
      應，然此亦非被告得拒絕履行同居之正當理由。
（二）此外，又無不能履行同居義務之正當理由，從而，原告本於與被告間之夫妻關
      係，請求被告履行同居義務，即屬正當，應予准許。
五、本件事證已臻明確，兩造其餘主張及陳述，與本件判決結論無涉，爰不予贅述，
    附此明。
六、結論：本件原告之訴為有理由，依民事訴訟法第七十八條，判決如主文。
中　　　華　　　民　　　國　　九十三　　年　　　八　　　月　　　三　　　日
                                   臺灣臺南地方法院家事法庭
~B法　　　官　黃瑪玲
右為正本係照原本作成。
如對本判決上訴，須於收受判決正本送達後二十日內向本院提出上訴狀（附具繕本）
。
中　　　華　　　民　　　國　　九十三　　年　　　八　　　月　　　三　　　日
~B法院書記官
